最高法院刑事判決　　　　　　　　　　　　　　　　九十三年度台非字第一三六號
　　上　訴　人　最高法院檢察署檢察總長
　　被　　　告　甲○○
右上訴人因被告偽造文書案件，對於台灣高等法院台南分院中華民國九十三年二月二
十六日第二審確定判決（九十二年度上訴字第七五五號，起訴案號：台灣嘉義地方法
院檢察署八十七年度偵續字第一五號），認為部分違法，提起非常上訴，本院判決如
左：
    主  文
原判決關於甲○○違背法令之部分撤銷。
    理  由
非常上訴理由稱：「本件原判決認定被告甲○○與另被告林文正、吳秀珍三人有共同
連續三次使公務員登載不實之犯行，而於主文諭知甲○○共同連續明知為不實之事項
，使公務員登載於職務上所掌之公文書罪，處有期徒刑二月，固非無見。惟查原判決
理由三既敘明本件被告所為係構成連續犯，應依刑法第五十六條之規定以一罪論，並
加重其刑（詳原判決第十四頁末端）。而本件被告甲○○所犯刑法第二百十四條使公
務員登載不實罪，若處有期徒刑，其最低本刑為二月（參照刑法第三十三條第三款規
定）。依刑法第六十七條之規定『有期徒刑加減者，其最高度及最低度同加減之』，
則對被告甲○○所量處之刑至少應逾有期徒刑二月，原判決僅論處被告甲○○有期徒
刑二月，而未予加重，是原判決所載之理由顯與主文矛盾，自有刑事訴訟法第三百七
十九條第十四款之違背法令。爰依同法第四百四十一條、第四百四十二條之規定，提
起非常上訴，以資糾正。」等語。
本院按判決所載理由矛盾者，其判決當然違背法令，刑事訴訟法第三百七十九條第十
四款定有明文。又科刑之判決書其宣示之主文，與所載之事實及理由必須互相適合，
否則即屬理由矛盾，其判決當然違背法令。經查本件確定判決事實認定被告甲○○與
已判決確定共同被告林文正、吳秀珍基於共同使公務員登載不實文書之概括犯意聯絡
，先後數次使公務員登載不實事項於公文書等情，並於理由三敘明被告所為多次犯行
，應構成連續犯，應依刑法第五十六條之規定以一罪論，並加重其刑︵見原判決第十
四頁末、第十五頁第一行︶。而本件被告所犯刑法第二百十四條使公務員登載不實文
書罪，若處有期徒刑，其最低本刑為二月，依刑法第六十七條之規定「有期徒刑加減
者，其最高度及最低度同加減之」，則科處被告之刑至少應逾有期徒刑二月，乃原判
決僅判處被告有期徒刑二月，而未予加重，揆諸首揭說明，顯有判決理由矛盾、適用
法則不當之違法。案經確定，非常上訴意旨執以指摘，洵有理由，惟原判決尚非不利
於被告，應由本院僅將原判決關於被告違背法令之部分撤銷，以資糾正。
據上論結，應依刑事訴訟法第四百四十七條第一項第一款前段，判決如主文。
中　　　華　　　民　　　國　　九十三　　年　　　五　　　月　　三十一　　日
                              最高法院刑事第二庭
                                  審判長法官  陳　錫　奎
                                        法官  洪　清　江
                                        法官  李　伯　道
                                        法官  洪　文　章
                                        法官  花　滿　堂
      右正本證明與原本無異
                                              書  記  官
中　　　華　　　民　　　國　　九十三　　年　　　六　　　月　　　四　　　日
                                                                        Ｑ
